最　高　行　政　法　院　判　決
　　　　　　　　　　　　　94年度判字第00528號
上　訴　人　甲○○
訴訟代理人　乙○○
被 上訴 人　育達商業技術學院
代　表　人　丙○○
上列當事人間因退學事件，上訴人對於中華民國92年11月13日臺
中高等行政法院92年度訴字第340號判決，提起上訴，本院判決
如下：
　　主  文
上訴駁回。
上訴審訴訟費用由上訴人負擔。
　　理  由
一、本件上訴人原係被上訴人臺北進修部會計系三年級學生，因
    89學年度第一、二學期（下稱二上、二下）之曠課節數分別
    為36節、41節，依被上訴人學則及學生獎懲辦法本應予以退
    學處分，惟被上訴人依其學生改過銷過實施要點，由上訴人
    簽立改過切結書，並予以定期察看處分，嗣上訴人90學年度
    第一學期（下稱三上）之曠課節數達33節，且於期末考試作
    弊，記大過乙次，經被上訴人91年2月22日通知予以退學。
    上訴人不服，循序提起行政訴訟。
二、上訴人起訴主張，略謂：(一)被上訴人所提供給上訴人有關操
    行不及格計算方式及週統計之曠課資料均為正本非影本，且
    蓋章不註明日期，顯係臨訟補具。被上訴人不提出原始統計
    資料為證據，明顯違反證據法則，且上訴人向承辦人莊小姐
    查證三上僅曠課8小時，被上訴人所認定之三上曠課33小時
    顯然與事實不符。再據被上訴人稱上訴人二上曠課高達36小
    時，依其所言操行成績係86分起算，則上訴人二上之操行應
    為50分但卻得80分，可見被上訴人說法不一。(二)被上訴人臺
    北進修部設置工讀生每日負責學生上課點名工作，然其並不
    將此項資料隨時公告使學生有知悉之機會，若承辦人（或工
    讀生）每週公布及送達班代表，則上訴人及家長不會全然不
    知任令曠課高達33小時，而不加防範與補辦請假手續。(三)若
    學生曠課超過17小時應即告知學生及家長，不論此是明文規
    定或是內規，有違反即屬違法。被上訴人陳稱90年12月28日
    已通知上訴人，然上訴人並未接到任何通知，請被上訴人提
    出證據。且若被上訴人所言為真，當日上訴人之曠課時數據
    被上訴人所提資料已近30小時，已超過23小時之退學範圍，
    其通知並無實益，被上訴人明顯違反告知義務及誠信原則。
    (四)被上訴人依「學生改過銷過實施要點」給上訴人自新機會
    給了60分，然此實施要點係對行政過失所作規定，並無曠課
    過多亦可適用之規定。為此請求判決撤銷原處分及訴願決定
    。
    被上訴人則以：(一)上訴人於二上、二下之曠課節數均已超過
    23節，依被上訴人學生獎懲辦法第9條第8款規定，本應予以
    退學之處分，惟被上訴人依「學生改過銷過實施要點」，由
    上訴人簽立改過切結書，並同意其依該要點申請愛校服務，
    予以留校察看。(二)上訴人三上之原始操行分數為86分，依學
    生操行成績實施辦法第5條第2、7款後段分別規定，曠課一
    節減成績1分，記大過一次減操行成績7.5分，上訴人曠課33
    節計扣33分，又因其於該學期期末考試時作弊，依學生獎懲
    辦法第8、12條之規定予以記大過一次，減操行成績7.5分，
    另上訴人導師於學期末依被上訴人導師考評學生操行之權責
    予以加分4分，致上訴人該學期之操行成績為49.5分，根據
    學生獎懲辦法第9條第3款之規定得予退學處分，並經被上訴
    人臺北進修部學生獎懲會議決議予以退學之處分，並無違誤
    。(三)上訴人於三上之曠課時數高達33節課之事實，有曠課明
    細表8張可稽，且被上訴人臺北進修部於上訴人曠課達19 節
    時，即曾以書面通知上訴人之導師、家長，已善盡告知之義
    務。另臺北進修部對於學生之出缺勤之外點紀錄，定期於每
    週一在學務組及各班教室公布欄公告，如對外點紀錄有任何
    疑義，一週內均可至學務組查詢或更正，惟上訴人均未曾提
    出異議，自不容其事後空言否認等語，資為抗辯。
三、原審斟酌全辯論意旨及調查證據之結果，以：(一)按「大學學
    生保留入學資格、轉學、轉系（組）所、休學、退學、成績
    考核、暑期修課、校際選課、出國有關學籍處理及其他有關
    事項，各大學應列入學則，報請教育部備查。」大學法施行
    細則第29條定有明文。又「學生有下列情形之一者，應令退
    學：…二一學期中曠課達23小時者。…六定期查看其間再犯
    過失者。…八學期操行成績低於60分者。」、「本校學生操
    行成績之評定以82分為基本分…。」、「學生獎懲及勤惰事
    項其加減數規定如下：…二曠課一節減1分。…七記申誡一
    次減1分，記小過一次減2.5分，記大過一次減7.5分。」、
    「本校學生操行成績評分計算方式﹕一『基本分』加減『導
    師評分』加減『系主任評分』加減『獎懲分數』。說明﹕導
    師之評分最高可給正4分，最低可負4分，系主任之評分最高
    可給正2分，最低可給負2分。二定期察看之學生該學期之操
    行成績以60分計算。」、「學生有下列情形之一者得記大過
    或定期查看處分。…(十二)不遵守考場規則有參與考試舞弊行為
    ，情節較重者。」亦分別為被上訴人學則第35條第2款、第6
    款、第8款、被上訴人學生操行成績實施辦法第1條、第4條
    、第5條及被上訴人學生獎懲辦法第8條第12款所規定。(二)本
    件上訴人三上之原始操行分數為86分，惟因該學期內曠課時
    數高達33節，依學生操行成績實施辦法第5條第2款之規定，
    曠課一節減成績1分，計扣33分，又因上訴人於該學期期末
    考試時作弊，依學生獎懲辦法第8條第12條之規定予以記大
    過一次，依學生操行成績實施辦法第5條第7款後段規定減操
    行成績7.5分，另上訴人導師於學期末依被上訴人導師考評
    學生操行之權責予以加分4分，綜上各項加減合計，上訴人
    該學期之操行成績為49.5分，根據學生獎懲辦法第9條第3款
    之規定得予退學處分，並經被上訴人臺北進修部90學年度第
    一學期第一次學生獎懲會議決議予以退學之處分，依首揭規
    定，被上訴人處分並無違誤。(三)上訴人主張被上訴人曠課紀
    錄造假不實、違反告知義務與誠信原則云云，然查：1.本件
    上訴人二上、二下曠課節數分別為36節、41節，依被上訴人
    學則及學生獎懲辦法本應予以退學處分，惟被上訴人依其學
    生改過銷過實施要點，由上訴人簽立改過切結書，並予以定
    期察看處分；嗣上訴人三上曠課節數達33節，且於期末考試
    作弊，記大過乙次。上訴人既已受定期察看處分，該學期之
    操行成績即應以60分計算，復依前開操行成績實施辦法第4
    條，曠課一節減1分，記大過一次減7.5分（原審誤為2.5分
    ），縱導師依其考評權責加4分，上訴人之操行成績亦遠低
    於60分，合於前開學則第35條第8款之退學標準；且上訴人
    係於定期察看期間再受記過處分且於學期中曠課達33節，亦
    符前開學則第35條第2款及第6款退學處分之要件，被上訴人
    之退學處分並無違誤。2.上訴人對於其於經外點被記曠課之
    事，如有任何疑義，一週內均可至學務組查詢，如發現有錯
    誤可請校方更正，惟上訴人均未曾提出異議，足見上訴人對
    於外點紀錄並無異議，又未能舉證其有至學校上課之情事，
    僅以上訴人若真不到校上課，為何多數科目能及格，自難證
    明其有到學校上課。況被上訴人亦無必要將上訴人曠課紀錄
    造假，而故意造成上訴人被退學之理由，甚且上訴人於曾缺
    課時數逾23節而達退學之標準時，被上訴人仍給予機會施以
    定期察看之處分。上訴人主張尚難採信等由，駁回上訴人原
    審之訴。
四、上訴意旨略以：原審兩次準備程序之法官均為王姓，迨92.1
    1.6言詞辯論時之審判長仍為王姓，其合議庭組成方式有球
    員兼裁判之違法。被上訴人辯稱於上訴人曠課達19節時已書
    面通知家長，惟提不出證據證明已盡其告知義務，致上訴人
    未及時補救。又被上訴人寄給上訴人之曠課資料係正本或非
    影本，顯見此等證據資料係臨訟補具且造假，違反舉證責任
    及證據法則，原審庭詢時，上訴人亦二度提請法官過目並經
    被上訴人自認無意見。惟原審對此二重要攻擊防禦方法，均
    未論斷，理由不備。另原審認定上訴人因二年級曠課時數問
    題受定期察看處分，所引依據係學生改過銷過實施要點，惟
    此要點不適用曠課情形，而所謂切結書僅登載上訴人曠課超
    過23小時同意記過兩次。且既已記過，不應再受定期察看，
    否則有違一事不兩罰云云。查，本件原審兩次準備程序，均
    由莊姓法官為之，言詞辯論程序則由審判長王姓法官行之，
    此有準備程序及言詞辯論筆錄為憑，上訴人主張準備程序由
    審判長王姓法官為之云云，尚有誤會。另觀之準備程序筆錄
    ，被上訴人對於上訴人主張曠課資料係偽造一事，並無自認
    之記載，上訴人稱被上訴人對此事實已於準備程序自認無意
    見等情，尚屬無據。至於上訴人其餘指摘，業經原審詳為究
    明，經核並無違誤，上訴論旨，仍執前詞，指摘原判決違誤
    ，求予廢棄，難認有理由，應予駁回。
據上論結，本件上訴為無理由，爰依行政訴訟法第255條第1項、
第98條第3項前段，判決如主文。
中    華    民    國    94    年    4    月    14     日
                  第五庭審判長法  官　趙　永　康
                              法  官　鄭　淑　貞
                              法  官　黃　淑　玲
                              法  官　侯　東　昇
                              法  官　林　文　舟
以  上  正  本  證  明  與  原  本  無  異
中    華    民    國    94    年    4    月    15     日
　　　　　　　　　　　　　　　書記官　王　褔　瀛
